臺灣高雄地方法院刑事裁定
111年度聲字第1536號
聲明異議人
即受 刑 人  陳哲棋


上列聲明異議人即受刑人因公共危險案件，對於臺灣高雄地方檢
察署檢察官之執行指揮（111年度執字第5217號）聲明異議，本
院裁定如下：
    主  文
異議駁回。
    理  由
一、聲明異議意旨略以：聲明異議人即受刑人陳哲棋（下稱異議
    人）本件雖犯不能安全駕駛致交通危險罪，現已經覺民診所
    吃藥治療，改變很多，痛定思痛，認真改過，已經戒酒，不
    會再犯，且家裡只有我一人賺錢，家人又常住院開刀，需要
    我照顧，請准我易科罰金，是認檢察官之執行指揮不當，請
    求撤銷原執行命令等語。
二、按受刑人或其法定代理人或配偶，以檢察官執行之指揮為不
    當者，得向諭知該裁判之法院聲明異議；法院應就疑義或異
    議之聲明裁定之，刑事訴訟法第484條、第486條分別定有明
    文。又以檢察官名義所簽發之執行傳票，係屬執行前之通知
    ，就形式上觀之，固非檢察官之執行指揮命令，惟如已記載
    不准易服社會勞動、易科罰金等意旨，對受刑人得否易服社
    會勞動、易科罰金等權益，已發生現實而迫切之影響，參照
    司法院大法官會議釋字第681號解釋意旨，為使受刑人之權
    益即時獲得救濟，應認執行傳票與執行指揮命令無異，得對
    之聲明異議。查本件異議人所據以向本院聲明異議之臺灣高
    雄地方檢察署（下稱高雄地檢署）111年度執字第5217號執
    行傳票，已經檢察官於其上註明：「台端5犯酒駕案件，經
    審核後（對用路人所造成安全及財產上危害非輕，易科罰金
    或易服社會勞動均難收矯正之效或難以維持法秩序），不准
    易科罰金及易服社會勞動」等語明確，而與執行指揮命令無
    異，此有該執行傳票1紙附卷可佐。是本件異議人收受執行
    傳票後，向本院聲明異議，揆諸前揭說明，程序上並無不合
    ，先予敘明。
三、次按犯最重本刑為5年以下有期徒刑以下之刑之罪，而受6月
    以下有期徒刑或拘役之宣告者，得以1,000元、2,000元或3,
    000元折算1日，易科罰金；但易科罰金，難收矯正之效或難
    以維持法秩序者，不在此限，刑法第41條第1項定有明文。
    又上開法條所稱「難收矯正之效」及「難以維持法秩序」，
    均屬不確定法律概念，此乃立法者賦予執行者能依具體個案
    ，考量犯罪所造成法秩序等公益之危害大小、施以自由刑，
    避免受刑人再犯之效果高低等因素，據以審酌得否准予易科
    罰金，亦即執行者所為關於自由刑一般預防（維持法秩序）
    與特別預防（有效矯治受刑人使其回歸社會）目的之衡平裁
    量，非謂僅因受刑人個人家庭、生活處遇值得同情即應予以
    准許；且法律賦予執行檢察官此項裁量權，僅在發生違法裁
    量或有裁量瑕疵時，法院始有介入審查之必要，如執行檢察
    官於執行處分時，已具體說明不准易科罰金之理由，且未有
    逾越法律授權、專斷等濫用權力之情事，自不得遽謂執行檢
    察官之執行指揮為不當（最高法院100年度台抗字第646號裁
    定意旨參照）。基於同一理由，如執行檢察官於執行處分時
    ，已具體說明不准易服社會勞動之理由，且未有逾越法律授
    權、專斷等濫用權力之情事，亦不得遽謂執行檢察官之執行
    指揮為不當。
四、經查：
  ㈠異議人因酒後駕車之公共危險案件，經本院以111年度審交易
    字第65號判決判處有期徒刑6月，並諭知以新臺幣（下同）1
    ,000元折算1日之易科罰金折算標準，後經撤回上訴，而於1
    11年6月7日確定在案，有上開判決書及臺灣高等法院被告前
    案紀錄表各1份在卷可憑。嗣該案移送高雄地檢署檢察官執
    行，檢察官審核結果認異議人已五犯酒駕案件，參酌其犯案
    情節，對用路人所造成安全及財產上危害非輕，非入監執行
    ，實難收矯正之效，爰不准予易科罰金，須入監執行，進而
    寄發執行傳票，命異議人於111年9月6日至該署報到，嗣異
    議人未遵期報到，經檢察官命拘提無著等情，業經本院依職
    權調閱本件執行案卷核閱屬實，此部分事實堪予認定。
  ㈡前揭異議人所犯酒後駕車之公共危險案件判決確定後，經本
    院移送高雄地檢署執行，檢察官並具體審酌：已五犯酒駕案
    件，參酌其犯案情節，對用路人所造成安全及財產上危害非
    輕，非入監執行，實難收矯正之效，不准予易科罰金等情，
    認應不准予易科罰金，此有易科罰金案件初核表1份在卷可
    參，堪認檢察官已基於刑罰一般預防及特別預防之目的，而
    具體敘明其本諸職權不准易科罰金及易服社會勞動之理由，
    並無裁量怠惰、違法及瑕疵情形。至異議人雖以：異議人現
    經覺民診所吃藥治療，改變很多，痛定思痛，認真改過，已
    經戒酒，不會再犯，且家裡只有其一人賺錢，家人又常住院
    開刀，需要我照顧云云，聲明異議，然檢察官就本案既無裁
    量怠惰、違法及瑕疵情形，已如上述，則依上開最高法院10
    0年度台抗字第646號裁定意旨所示，本院即不得遽謂執行檢
    察官之執行指揮為不當，且本院考量被告已經第5次犯酒後
    駕車之公共危險案件，顯見其法治意識薄弱，犯罪情節非輕
    ，對用路人所造成安全及財產上危害非輕，益徵本案檢察官
    認異議人非入監執行，實難收矯正之效，而不准予易科罰金
    ，於法有據，是異議人此部分聲明異議理由並非可採，附此
    敘明。
五、綜上所述，本件業據執行檢察官具體說明不准予易科罰金之
    理由，且未有逾越法律授權、專斷等濫用權力之情事，又就
    聲明異議意旨所述各情，本院審酌均難認檢察官執行之指揮
    有何違法或不當，本件異議人聲請撤銷檢察官不准其易科罰
    金及易服社會勞動之指揮執行，為無理由，應予駁回。
六、依刑事訴訟法第486條，裁定如主文。
中　　華　　民　　國　　111 　年　　10　　月　　27　　日
                        刑事第二庭    法　官  陳盈吉
以上正本證明與原本無異。
如不服本裁定，應於送達後5日內，向本院提出抗告狀。
中　　華　　民　　國　　111 　年　　10　　月　　27　　日
                                      書記官  鄭人芳